臺灣台北地方法院民事裁定　九十一年小上字第四四號
　　上　訴　人　明德春天百貨股份有限公司
　　法定代理人　王明德
　　被上訴人　　甲○○
右當事人間請求給付租金事件，上訴人對於中華民國九十一年一月十一日本院台北簡
易庭九十年度北小字第二０四一號第一審小額民事判決提起上訴，本院裁定如左：
    主      文
上訴駁回。
第二審訴訟費用新台幣肆佰陸拾肆元由上訴人負擔。
    理      由
一、按對於小額程序之第一審裁判上訴，非以其違背法令為理由，不得為之；至其上
    訴狀應記載上訴理由，表明下列各款事項：一、原判決所違背之法令及其具體內
    容。二、依訴訟資料可認為原判決有違背法令之具體事實，民事訴訟法第四百三
    十六條之二十四第二項、第四百三十六條之二十五條分別定有明文。次按由民事
    訴訟法第四百三十六條之十八第一項規定：「判決書得僅記載主文，就當事人有
    爭執之事項，於必要時得加記理由要領」，及同法第四百三十六條之三十二第二
    項規定於小額事件之上訴程序並不準用同法第四百六十九條第六款規定以觀，對
    於小額程序第一審裁判，自不得以第一審判決有「判決不備理由」之違法情形為
    上訴理由。
二、本件上訴意旨略以：按得心證之理由應記明於判決，為民事訴訟法第二百二十二
    條所明定，故法院依自由心證判斷事實真偽時所斟酌調查證據之結果，其內容如
    何，與應證事實之關連如何，以及取捨之原因如何，如未記明於判決，即屬同法
    第四百六十六條第六款所謂判決不備理由，最高法院四十三年度台上字第四七號
    判例參照。本件上訴人租約業經合法終止乙節，於原審業已提出係因租賃標的之
    共同使用部分即一樓騎樓及公共走道，因長期遭人佔據營業及抗爭行為，上訴人
    及承租廠商無法圓滿使用、收益等情，故就被上訴人未以適當方法，除去及防止
    他人對於上訴人及承租廠商之使用、收益租賃物之侵害，有違反租賃物應合於約
    定使用收益狀態之保持義務，致不能達租賃目的，而準用民法第四百三十五條第
    二項之規定終止租約，就該等主張，上訴人並於原審提出照片四幀及承租廠商撤
    離同意書為憑，然觀之原判決全文，原審對於上訴人終止租約所主張之上開事實
    及證據，係以「：：租賃期間內，系爭房屋所屬之商場營運或管理之規章或組成
    機構規定之權利與義務，概由被告行使及負擔：：」，而謂被上訴人主張「上訴
    人排除他人占用該商場公共空間之情形後，被上訴始係提出合於租賃標的物」顯
    無可採，然原審判決所得心證之商場營運或管理相關規章或組成機構規定為何？
    上訴人需行使負擔管理規章或規定之權利義務為何？原審自有調查之必要，並將
    調查所得心證記載於判決書，原審判決未予調查，自有判決不適用法規及不備理
    由之違法。又上訴人以租約第四條第一款「乙方（即上訴人）為整體性經營規劃
    」、第二款「商場經營之必要」、第六條第三款「本戶為商場之一部份，應為整
    體性企劃經營之規定，主張「商場整體經營」為本件租約之法律行為基礎，因基
    礎外在環境影響，進駐意願低落而無法招商或招商困難，復因其他櫃位自營戶之
    抗爭致令內部整合困難，已進駐商場紛紛解約而無法經營，顯非上訴人當時所得
    預料。故若上訴人嚴守契約繼續支付租金，將致重大不公平結果，而主張有情事
    變更原則之適用，但原審判決對上訴人主張情事變更原則之適用卻隻字未提，亦
    有判決不備理由之情事等語。
三、經查，原審判決係以：依兩造所訂租賃契約書第四條、第六條規定，上訴人為整
    體性經營規劃，有權將系爭房屋之全部或一部改裝，或逕行分戶或與他戶合併設
    立櫃位，及有權將之轉租第三人設櫃經營使用；租賃期間內，系爭房屋所屬之商
    場營運或管理相關之規章或組成機構規定之權利與義務，概由上訴人行使及負擔
    ；系爭房屋為商場之一部分，為應整體性企劃經營，雙方不得於簽訂契約後片面
    終止契約。可知被上訴人只為系爭「巴黎站前」建物之眾多區分所有權人之一，
    被上訴人將系爭房屋出租予上訴人，固係為提供予上訴人作為整體商場之櫃位之
    一，惟該商場營運或管理完全由上訴人處理；而兩造間之租約效力，並不以「上
    訴人與其他區分所有權人亦訂立租約」為前提。故其他區分所有權人若有不願與
    上訴人訂立租約之情形，或該商場之公共使用空間被他人占用之情形，皆與被上
    訴人無涉；換言之，被上訴人並無促成「上訴人與其他區分所有權人亦訂立租約
    」之義務，更無「排除他人占用該商場公共空間之情形，以使該整體商場可供上
    訴人營運」之義務。而認上訴人所辯須「上訴人與其他區分所有權人亦已全部訂
    立租約」，且「由被上訴人排除他人占用該商場公共空間之情形」後，被上訴人
    始係提出合於租賃目的之租賃標的物，顯無可採。足見原審判決係以兩造簽立之
    系爭租約約定內容，認定被上訴人並無排除他人占用該商場公共空間之情形，以
    使該整體商場可供上訴人營運之義務，並非以系爭房屋所屬之商場營運或管理相
    關之規章或組成機構規定為依其判斷之依據，自無加以調查之必要，上訴人謂原
    審判決未予調查而有不適用法規之違法，顯乏依據。
四、次查，上訴人主張本件第一審判決有「判決不備理由」之違法，提起本件上訴，
    揆諸首開說明，判決不備理由，並非為小額訴訟程序上訴之理由，是上訴人以原
    審判決理由中未載明不採信其主張之理由，而有判決違背法令提起上訴，並非可
    採。
五、本件訴訟費用額，依後附計算書確定如主文所示金額。
六、據上論結，本件上訴為不合法，依民事訴訟法第四百三十六條之三十二第一項、
    第二項、第四百四十四條第一項前段、第九十五條、第七十八條、第四百三十六
    條之十九第一項，判決如主文。
中　　　華　　　民　　　國　　九十一　　年　　　三　　　月　　 二十九　 日
　　　　　　　　　　　　　　　　　　　　民事第四庭審判長法　　　官　謝明珠
　　　　　　　　　　　　　　　　　　　　　　　　　　　　法　　　官　孫萍萍
　　　　　　　　　　　　　　　　　　　　　　　　　　　　法　　　官　劉又菁
~F0
~T48
計　算　書
項　　　目　　　　　　　　金　額（新台幣）　　　　　　備　　註
第二審裁判費              三百九十六元
第二審送達郵費　　　　　　六十八元
合　　　　　計　　　　　　四百六十四元
右為正本係照原本作成
本裁定不得抗告
中　　　華　　　民　　　國　　九十一　　年　　　三　　　月　　　三十　　日
　　　　　　　　　　　　　　　　　　　　　　　　　　　　法院書記官　黃瓊滿
